【裁判字號】    92,訴,1464
【裁判日期】    920902
【裁判案由】    殺人未遂等
【裁判全文】
臺灣板橋地方法院刑事判決                        九十二年度訴字第一四六四號
    公  訴  人  臺灣板橋地方法院檢察署檢察官
    被      告  丙○○
右列被告因傷害案件，經檢察官提起公訴（九十二年度偵字第九三七八號），甲○判
決如左：
    主  文
丙○○無罪。
    理  由
一、公訴意旨略以：被告丙○○於民國九十二年三月二日二十時四十分許，在台北縣
    永和市○○路一三八巷口，因見乙○○（另行審結）喝醉酒，隨即想避開，惟乙○○見狀心生不滿，欲置丙○○於死地，即跑至路邊丁○○所開設之攤子，取出
    簡女所有之刀子一把，朝廖某頭部等處砍殺，而廖某亦以手毆擊乙○○，造成乙○○受有頭部外傷、左肩挫擦傷、左手掌及右膝挫傷等傷害，而丙○○則受有顏
    面撕裂傷、顱骨骨折、左耳斷裂之傷害。案經乙○○提出告訴，因認被告丙○○
    涉犯刑法第二百七十七條第一項之普通傷害罪嫌云云。
二、按對於現在不法之侵害，而出於防衛自己權利之行為不罰，刑法第二十三條前段
    定有明文。刑法上之正當防衛，祇以基於排除現在不法之侵害為已足，防衛過當
    ，指防衛行為超越必要之程度而言，防衛行為是否超越必要之程度，須就實施之
    情節而為判斷，即應就不法侵害者之攻擊方法與其緩急情勢，由客觀上審察防衛
    權利者之反擊行為，是否出於必要以定之（參照最高法院六十三年臺上字二一○
    四號判例意旨）。
三、訊據被告丙○○堅決否認有傷害之犯行，並辯稱：伊於九十二年三月二日晚上八
    時四十分許，經過台北縣永和市○○路一三八巷口時，發現乙○○酒醉在該巷口
    大小聲，且不分青紅皂白辱罵路人，伊徒步走過，不想理會時，乙○○即莫名其
    妙自巷口麵攤取出菜刀，往伊頭部及身體亂砍，伊並未出手攻擊乙○○等語。經
    查：
  (一)、證人即案發後到現場處理之臺北縣政府警察局永和分局新生派出所警員於九十
      二年八月五日甲○訊問時具結證稱：「（問：你有無聽到乙○○表示如何發生
      衝突？）事情發生前一個小時，乙○○在巷子口一家理容院鬧事，被我們帶到
      警局處理，後來，理容院老闆把乙○○帶回，帶回不到幾分鐘就發生本案」。
      按乙○○於案發前一個小時，才剛因在附近理容院鬧事而為警帶回處理，可見
      乙○○當時情緒不穩、極易衝動，從而被告丙○○辯稱：當時乙○○在上開處
      所大小聲，且不分青紅皂白辱罵路人，伊徒步走過，不想理會時，乙○○即莫
      名其妙攻擊伊等情，顯然有跡可循，應非子虛。
  (二)、證人丁○○於警詢時證稱：「我於九十二年三月二日晚二十時三十分許，在我
      經營麵攤包水餃時，乙○○突然趁我不注意，從我麵攤內抽屜內取出乙把菜刀
      ，便與丙○○互毆在地面翻滾，我得知該菜刀是我的，我想從乙○○手中拿回
      來，均無法拿回，數分鐘後，我的菜刀被不明人士拿給我。」依丁○○之證詞
      ，可知本案係因乙○○先自上開巷口麵攤取出菜刀攻擊被告丙○○，丙○○始
      與乙○○在地面翻滾。又被告丙○○因遭乙○○持菜刀攻擊頭部等處後，旋經
      路人報案通知救護車送往國立台灣大學醫學院附設醫院（下稱台大醫院）急救
      並住院治療，經該醫院診斷結果，被告丙○○受有顏面撕裂傷、顱骨骨折、左
      耳斷裂等傷害，於翌日即九十二年三月三日進行斷耳包埋及撕裂傷修補手術，
      迄九十二年四月一日始出院，惟仍需門診持續追蹤治療，此有台大醫院九十二
      年三月四日診斷證明書影本一紙及台大醫院九十二年七月十日（九十二）校附
      醫秘字第九二００二０七０七七號函所附丙○○之病歷資料附卷可稽，再參照
      偵卷第十五頁所附乙○○於砍殺丙○○後蹲在地上抽煙之照片所示，乙○○渾
      身上下沾滿丙○○之血跡以觀，可見乙○○持菜刀攻擊被告丙○○時，下手極
      為猛烈兇狠，丙○○因此所受傷勢甚為嚴重。反觀偵卷所附乙○○提出之天主
      教耕莘醫院永和分院（下稱耕莘醫院）之診斷書僅記載其受有頭部外傷、左肩
      挫擦傷、左手掌及右膝挫傷之傷勢，且乙○○未於案發後立即就醫，遲至九十
      二年三月三日始至耕莘醫院就診，再參照前揭照片所示，可見乙○○所受傷勢
      十分輕微。由上析知，被告丙○○係突然遭遇乙○○持菜刀猛烈攻擊其頭部等
      處，在驚懼不安之情形下，為維護自己之生命及身體安全，始出手抵擋並與乙○○拉扯翻滾在地，公訴人亦認定被告丙○○「因見乙○○喝醉酒，隨即想避
      開，惟乙○○見狀心生不滿，欲置丙○○於死地，即跑至路邊丁○○所開設之
      攤子，取出簡女所有之刀子一把，朝廖某頭部等處砍殺」等情，準此，依乙○○之攻擊行為與被告丙○○之反擊抵擋情狀以觀，被告丙○○拉扯乙○○並與
      之翻滾在地，應無不當之處，被告係對現在不法之侵害，出於防衛自己權利而
      與乙○○拉扯並翻滾地面，應屬正當防衛，縱使因此致乙○○受有上開傷害，
      亦未超越必要之程度。公訴人徒以告訴人乙○○之片面指訴，及丁○○於警詢
      時泛稱被告與乙○○係「互毆」云云，即論斷被告涉犯普通傷害罪嫌云云，而
      未就被告丙○○受到乙○○持菜刀攻擊當時所處緊迫危急之情境加以斟酌，自
      非允論。
四、綜右所述，本件被告丙○○所為乃正當防衛，且未過當，依首揭說明，其行為不
    罰，自應諭知無罪之判決。
五、同案乙○○經甲○傳拘無著，俟其到庭後另行審結。
據上論結，應依刑事訴訟法第三百零一條第一項，判決如主文。
本案經檢察官張瑞娟到庭執行職務。
中    華    民    國      九十二      年      九      月        二      日
                                      臺灣板橋地方法院刑事第三庭
                                          法  官  樊  季  康
右正本證明與原本無異。
如不服本判決，應於判決送達後十日內，向甲○提出上訴狀。
                                          書記官  馬  秀  芳
中    華    民    國      九十二      年      九      月        二      日


司法院資訊處製作；財團法人民間司法改革基金會備份。
